臺灣臺南地方法院柳營簡易庭民事判決
110年度營簡字第437號
原      告  陳一嘉（即陳啟澄之承受訴訟人）    

            陳一誠（即陳啟澄之承受訴訟人）    

            陳玫伶（即陳啟澄之承受訴訟人）    

            張小萍（即陳啟澄之承受訴訟人）    

            陳奕禎（即陳啟澄之承受訴訟人）    

上五人共同
訴訟代理人  鄭世賢律師
被      告  黃郁文  
訴訟代理人  陳鴻文  
上列當事人間請求侵權行為損害賠償事件，經本院於民國111年4
月20日言詞辯論終結，判決如下：
    主  文
原告之訴及假執行之聲請均駁回。
訴訟費用由原告負擔。
    事實及理由
一、按當事人死亡者，訴訟程序在有繼承人、遺產管理人或其他
    依法令應續行訴訟之人承受其訴訟以前當然停止，民事訴訟
    法第168條定有明文。又民事訴訟法第168條之規定，於有訴
    訟代理人時不適用之，民事訴訟法第173條本文亦有明文。
    次按，訴訟程序有當然停止之原因，於有訴訟代理人時，訴
    訟程序雖得繼續進行，惟於得為承受訴訟時，應承受訴訟之
    人仍應為承受訴訟之聲明；他造當事人亦得聲明承受訴訟（
    楊建華著，問題研析民事訴訟法㈡，著者發行，民國79年4月
    版，第74頁、第75頁）。查本件請求侵權行為損害賠償訴訟
    原係由陳啟澄提起，嗣陳啟澄於本件繫屬中之110年10月15
    日過世，原告均為陳啟澄之繼承人，有陳啟澄之繼承系統表
    、除戶謄本、繼承人之戶籍謄本等證各1份附卷可稽（見本
    院卷第51頁至第61頁），惟因陳啟澄有委任訴訟代理人，訴
    訟程序並不因其死亡而當然停止，其後被告亦於111年4月6
    日依民事訴訟法第175條第2項、第176條規定具狀聲明承受
    訴訟，有民事聲明承受訴訟狀1份在卷可參（見本院卷第221
    頁至第223頁），經核於法並無不合，是陳啟澄部分之訴訟
    ，即應由原告承受。
二、原告主張：
　㈠被告於109年4月15日下午3時19分許，駕駛車牌號碼000-0000
    號自用小客貨車，沿臺南市新營區中正路430巷由東往西方
    向行駛，行經該路段與中正路交岔路口（下稱系爭路口），
    擬左轉中正路往南行駛時，本應注意汽車行駛至交岔路口，
    其行進、轉彎，應遵守燈光號誌，且圓形紅燈表示禁止通行
    ，不得超越停止線或進入路口，而依當時情況，又無不能注
    意之情事，竟疏未注意上情，於其行向顯示為紅燈時貿然左
    轉，適有陳啟澄騎乘車牌號碼000-0000號普通重型機車（下
    稱系爭機車）沿中正路由南往北方向駛至該處，兩車於系爭
    路口發生碰撞，致陳啟澄因此受有右側肋骨第2、3、4根肋
    骨閉鎖性骨折、頭部損傷、頸部及臀部挫傷、胸腰椎挫傷併
    下肢無力等傷害。而本件兩車確有發生上開事故，為兩造所
    不爭，被告為汽車駕駛人，於使用汽車加損害於陳啟澄，即
    應推定有過失，除被告舉證證明其駕駛行為已盡相當之注意
    ，始得免除賠償責任。被告過失行為，致陳啟澄之身體、健
    康權及對系爭車輛之所有權受有損害，兩者間有因果關係，
    就陳啟澄所受損害自應負損害賠償責任。為此，依民法第19
    1條之2前段、第193條第1項、第195條第1項前段等規定，提
    起本件訴訟等語。請求被告賠償項目及金額如下：
  ⒈醫療費用新臺幣（下同）79,204元：
　　陳啟澄因本件交通事故受有前開傷害，先後前往衛生福利部
    新營醫院（下稱衛福部新營醫院）、博揚診所、奇美醫療財
    團法人柳營奇美醫院（下稱柳營奇美醫院）、長庚醫療財團
    法人嘉義長庚紀念醫院（下稱嘉義長庚醫院）、郭昇峯診所
    等處就診，共支出醫療費用合計79,204元（惟原告亦列入救
    護車費用3,500元及榮豐醫療儀器行支出3,700元，見本院卷
    第37頁至第41頁、第67頁）。
　⒉交通費用31,845元：
　　陳啟澄於本件交通事故後因傷往返上開醫療處所，依臺南市
    之計程車費率（本院按：85元起跳，超過1,500公尺後每250
    公尺加收5元）計算共受有交通費損害合計31,845元（見本
    院卷第97頁至第103頁）。　
　⒊機車維修費用21,050元。
　　陳啟澄騎乘之系爭機車因系爭事故損壞，經估價須支出修復
    費用21,050元。
　⒋看護費用731,200元：
　　陳啟澄因本件交通事故受傷，依衛福部新營醫院109年7月29
    日診斷證明書須專人照護1年，於109年8月26日至109年9月1
    日聘請看護支出13,200元，其餘期間皆由家人看護，每日看
    護費用以2,000元計算，共計731,200元【計算式：13,200元
    ＋2,000元×359日＝731,200元】。
　⒌非財產上損害賠償1,000,000元：
　　陳啟澄因本件交通事故受有前開傷害，其後多次往返醫院及
    住家間，身心及生活均受有一定程度之痛苦，為此請求被告
    給付非財產上之損害賠償1,000,000元。
　⒍據此，陳啟澄因本件交通事故受有之損害，合計為1,863,299
    元【計算式：醫療費用79,204元＋交通費用31,845元＋機車維
    修費用21,050元＋看護費用731,200元＋非財產上損害賠償1,0
    00,000元＝1,863,299元】；惟僅一部請求其中1,000,000元
    。
　㈡並聲明：
　⒈被告應給付原告1,000,000元，及自109年4月16日起至清償日
    止，按週年利率百分之5計算之利息。
　⒉願供擔保，請准宣告假執行。
三、被告則以：本件前因陳啟澄於109年間提出對被告過失傷害
    告訴，於臺灣臺南地方檢察署（下稱臺南地檢署）檢察官偵
    查時送往臺南市車輛行車事故鑑定委員會鑑定（按：即臺南
    地檢署109年度調偵字第2305號案件，下稱另案，偵查過程
    詳如後述），鑑定結果認相關事證不全，案情尚待釐清，已
    由檢察官為不起訴處分確定。被告否認原告主張其行向為紅
    燈之事實，被告左轉時行車方向之號誌應為綠燈，並無違反
    交通規則或有何肇事因素，即不負有損害賠償責任。其餘對
    原告各項請求之陳述，依民事訴訟法第434條第1項規定，均
    引用本院111年3月9日收文民事答辯狀㈠之記載等語置辯。並
    聲明：㈠原告之訴駁回（漏未對原告假執行之聲請聲明駁回
    ）；㈡如受不利判決，願供擔保請准宣告免為假執行。
四、得心證之理由：
　㈠按當事人主張有利於己之事實者，就其事實有舉證之責任，
    民事訴訟法第277條前段定有明文。民事訴訟如係由原告主
    張權利者，應先由原告負舉證之責，若原告先不能舉證，以
    證實自己主張之事實為真實，則被告就其抗辯事實即令不能
    舉證，或其所舉證據尚有疵累，亦應駁回原告之請求；以侵
    權行為為原因，請求回復原狀或賠償損害者，應就其權利被
    侵害之事實負立證之責，最高法院17年上字第917號、19年
    上字第38號判例著有明文。次按主張法律關係存在之當事人
    ，就該法律關係發生所須具備之特別要件，應負舉證之責任
    ，而侵權行為損害賠償請求權之存在，除須有損害之發生及
    行為人有故意、過失之事實外，並以二者之間有相當因果關
    係為成立要件，故侵權行為損害賠償之訴訟，主張侵權行為
    之人須先就上述要件為相當之證明，始能謂其請求權存在，
    此為我國審判實務上對於侵權行為舉證責任分配法則之一向
    通見（最高法院58年台上字第1421號判例、44年度台上字第
    108號、70年度台上字第2550號、80年度台上字第1462號、8
    2年度台上字第267號判決意旨參照）。至民事訴訟法第277
    條後段所規定：「但法律別有規定，或依其情形顯失公平者
    ，不在此限」，何謂顯失公平，則應視兩造舉證之可能性、
    與證據之距離等情狀考量課予當事人舉證責任是否違反公平
    原則。蓋隨著當今科技知識之進步、社會環境之變遷，若僅
    為維護侵權行為法之過失責任主義而一再堅持此項舉證責任
    ，對於負舉證責任之原告，自有相當之不利，尤其於商品瑕
    疵損害、醫療事故或公害糾紛等現代社會侵權行為之類型，
    基於公平原則，自應於訴訟法上緩和侵權行為之舉證責任原
    則，在訴訟上因舉證不足而遭受敗訴判決之危險，亦不應完
    全歸由原告承擔，在此情形下始依前開法條適度減輕原告之
    舉證責任，非謂應負舉證責任者未能舉證，即得一概適用上
    開法條轉而責令他造舉證。復按民法第184條之一般侵權行
    為雖應由受害人就不法性、可責性及因果關係為舉證，然同
    法第191條之2規定：汽車、機車或其他非依軌道行駛之動力
    車輛，在使用中加損害於他人者，駕駛人應賠償因此所生之
    損害。但於防止損害之發生，已盡相當之注意者，不在此限
    ，係將主觀要件之舉證責任倒置，轉由加害人就其無故意、
    過失負舉證責任。是兩車均為行駛中非依軌道行駛之動力車
    輛，被害人請求損害賠償時，關於其受有損害，係由對方車
    輛於行進中所造成，並兩者間有因果關係，仍應由其負舉證
    責任，僅無須證明對方有故意或過失而已。反之，對方如欲
    免於賠償責任，即應舉證證明自己無故意、過失，不致發生
    原審所謂先告先贏之情形（最高法院108年度台上字第2459
    號民事判決意旨參照）。　　
　㈡本件原告起訴主張陳啟澄騎乘系爭機車，因被告未遵守燈光
    號誌，於其行向顯示為紅燈時貿然左轉，於系爭路口與被告
    發生碰撞，致陳啟澄受有前開傷害及系爭機車所有權之損害
    等情，固經其提出診斷證明書影本8紙、不起訴處分書、臺
    南市車輛行車事故鑑定委員會109年12月10日南市交鑑字第1
    091522356號函影本各1份、統一發票影本2紙、醫療收據影
    本103紙、免用統一發票收據影本1紙、救護車收據2紙、系
    爭機車維修收據、看護費用收據影本各1紙為證（見調字卷
    第13頁、第34頁至第40頁、第14頁至第33頁），然為被告否
    認，並以前揭情詞置辯。揆之前開說明，雖原告係本於民法
    第191條之2前段提起本件訴訟（見本院卷第30頁），但除主
    觀要件即故意、過失以外之侵權行為要件，仍應由原告負有
    舉證責任，始合於舉證責任之分配。而原告主張被告加損害
    之侵害事實，其前提乃建立於本件交通事故發生時，陳啟澄
    駕車行駛之中正路南北向號誌燈號為綠燈之客觀事實上，此
    係原告主張兩車行進，致生損害之原因事實，非僅為被告主
    觀有無違反注意義務或是否得以舉證免責之問題。惟就此部
    分，原告僅以被告於另案偵查時提出之系爭路口監視器錄影
    （下稱系爭錄影）翻拍照片及另案檢察官勘驗系爭錄影之結
    果為其論據，推算係被告在燈號變換之際搶行通過路口所致
    等語（詳如後述）；然參以另案檢察官勘驗系爭錄影之結果
    略以：「㈠109年4月15日15時16分54秒（本院按：系爭錄影
    所示時間，下同），雙方車輛來到肇事路口前，未見燈號，
    亦未見其他車輛通過；15時16分55秒，雙方車輛發生碰撞，
    亦未有任何車輛通過；15時17分04秒，被告（即本件被告）
    方向有一機車騎來停在角落，未前進；15時17分07秒，告訴
    人（即陳啟澄）方向有一轎車通過；15時17分09秒，告訴人
    方向第二輛轎車通過；15時17分12秒，告訴人方向第三輛轎
    車通過；15時17分22秒，告訴人方向雙向車陸續通過。㈡中
    正路430巷紅綠燈3秒時轉綠燈至21秒時轉黃燈故綠燈時間約
    為18秒。」等語（見另案調偵卷第7頁），即中正路行向第
    一輛車經過時之15時17分07秒至15時17分22秒間均有來車，
    再以中正路430巷綠燈號誌週期為18秒回推至兩車碰撞之15
    時16分54秒，是認另案中被告辯稱其行向為綠燈乙節並非無
    稽，並據此以犯罪嫌疑不足對被告為不起訴處分確定，亦經
    本院依職權調取另案偵查卷宗核閱無訛。
  ㈢至原告主張系爭錄影於15時16分39秒即有車輛自中正路430巷
    左轉中正路，加計中正路430巷綠燈號誌週期為18秒，以此
    推算15時16分54秒即本件交通事故發生時前數秒，中正路43
    0巷燈號應已轉紅等語（見另案偵卷第11頁，本院卷第83頁
    至第84頁；本院按：原告非但未爭執另案檢察官之勘驗結果
    ，尚援引作為其推算之依據），惟此係以另案偵卷照片中15
    時16分39秒之左轉車輛有遵守號誌為前提，此原告已無法舉
    證證明，且縱以15時16分39秒加計18秒之綠燈週期為15時16
    分57秒，亦無從證明兩車發生碰撞之15時16分54秒時，中正
    路430巷號誌業已轉為紅燈，及中正路之行向號誌為綠燈。
    原告狀中所稱「前數秒」等詞，僅為其片面陳述及臆測，並
    非證據，自難憑採。此外，原告並未提出其他證據，以還原
    其主張交通事故發生時系爭路口行向號誌此一攸關被告加害
    行為之客觀背景暨原因事實，縱不論被告有無再依民法第19
    1條之2但書證明其是否已盡相當之注意，原告自身之舉證責
    任先有未盡。且原告除上開加害行為之外，未主張被告有其
    他態樣之加害行為，據此，自不得依民法第191條之2前段請
    求損害賠償，否則即可能造成先告者先贏之情形，與危險責
    任基於公平原則而緩和舉證責任原則之旨已然有悖。從而，
    原告主張被告應負動力車輛駕駛人之損害賠償責任，尚屬無
    據，而陳啟澄對被告既無損害賠償請求權存在，本院自無庸
    就其各項損害請求有無理由逐一論駁，併此敘明。
五、綜上所述，原告之訴，為無理由，應予駁回。原告之訴，既
    經駁回，其所為假執行之聲請亦失所附麗，應併予駁回。
六、本件事證已臻明確，兩造其餘攻擊防禦方法及舉證，核與判
    決結果均無影響，爰不另一一論述。
七、據上論結，本件原告之訴為無理由，依民事訴訟法第436條
    第2項、第78條，判決如主文。　　
中　　華　　民　　國　　111 　年　　5 　　月　　11　　日
                  柳營簡易庭    法  官  徐安傑
以上正本係照原本作成。
如不服本判決，應於判決送達後20日內，向本院提出上訴狀並表
明上訴理由，如於本判決宣示後送達前提起上訴者，應於判決送
達後20日內補提上訴理由書（須附繕本）。 　　　　　　　　
中　　華　　民　　國　　111 　年　　5 　　月　　11　　日
                                書記官  吳昕儒